【裁判字號】    98,交聲,439
【裁判日期】    980309
【裁判案由】    違反道路交通管理處罰條例聲明異議
【裁判全文】
臺灣臺北地方法院交通事件裁定         98年度交聲字第439號
原處分機關  臺北市交通事件裁決所
異  議  人
即受處分人  乙○○
上列異議人即受處分人因違反道路交通管理處罰條例案件，對臺
北市交通事件裁決所於中華民國九十八年一月五日所為之處分（
北市裁罰字第裁二二─Ａ一Ａ二三０六二０號），聲明異議，本
院裁定如下：
    主  文
異議駁回。
    理  由
一、按汽車駕駛人駕駛汽車肇事致人受傷或死亡者，應即採取救
    護措施及依規定處置，並通知警察機關處理，不得任意移動
    肇事汽車及現場痕跡證據，違反者處新臺幣（下同）三千元
    以上九千元以下罰鍰，道路交通管理處罰條例第六十二條第
    三項前段定有明文。又汽車駕駛人如有違反上開規定，嗣為
    警逕行舉發，而在舉發違反道路交通管理事件通知單上所載
    之應到案日期前聽候裁決，經主管機關調查後仍認定其有上
    開違規行為者，依違反道路交通管理事件統一裁罰基準及處
    理細則第四十四條第一項及違反道路交通管理事件統一裁罰
    基準表之規定，需對該行為人處以三千元之罰鍰。
二、本件異議人即受處分人乙○○，於民國九十七年十月六日十
    一時五分許，駕駛車牌號碼六四九─ＥＵ號營業小客車，行
    駛至臺北市○○○路○段一一二號前時，其車子右前保險桿
    處撞擊適行駛在前方、由甲○○所騎乘、搭載王朝晴之車牌
    號碼ＣＫＶ─０六七號機車左後車身，導致王朝晴因此受有
    左側身體挫傷之傷害，詎受處分人未採取救護措施及依規定
    處理，亦未通知警察機關，即擅自駕車加速離去，嗣因路人
    見狀報警處理，待受處分人駕車行至臺北市○○○路○段六
    一巷口時，始為警攔停，故為臺北市政府警察局交通警察大
    隊逕行舉發，以受處分人有道路交通管理處罰條例第六十二
    條第三項前段之違規行為掣發臺北市政府警察局北市警交大
    字第Ａ一Ａ二三０六二０號舉發違反道路交通管理事件通知
    單予以舉發，嗣受處分人向原處分機關即臺北市交通事件裁
    決所申訴，原處分機關函請舉發機關調查結果，仍認受處分
    人有上開違規行為，乃依道路交通管理處罰條例第六十二條
    第三項規定，於九十八年一月五日以北市裁罰字第裁二二
    ─Ａ一Ａ二三０六二０號違反道路交通管理事件裁決書裁處
    受處分人罰鍰三千元。
三、受處分人聲明異議意旨略以：事發當時，係甲○○騎乘機車
    自伊後方追撞伊前面之保險桿，伊當時正向右變換車道，未
    料後車追撞而來，伊之車輛因仍有些許車速而往前行駛，在
    後方陸續有大量車潮之情況下，無法緊急停車，伊便繼續往
    前行駛至前方路口等待紅燈欲迴轉回到事發現場，是時有一
    部車輛停在路口擋住伊不讓伊離開，且該車主告知伊已有路
    人報警並請救護車到場，故伊才沒有報警，而留在原地等候
    ，故伊並無道路交通管理處罰條例第六十二條第三項之違規
    行為云云。
四、經查：
  (一)本件受處分人乙○○，於九十七年十月六日十一時五分許，
    駕駛車牌號碼六四九─ＥＵ號營業小客車，行駛至臺北市○
    ○○路○段一一二號前時，其車子右前保險桿撞擊適行駛在
    前方、由甲○○所騎乘、搭載王朝晴之車牌號碼ＣＫＶ─０
    六七號機車左後車身，導致王朝晴因此受有左側身體挫傷之
    傷害，詎受處分人未採取救護措施及依規定處理，亦未通知
    警察機關，即擅自駕車加速離去等情，業據證人甲○○於本
    院訊問時證稱：九十七年十月六日十一時五分許，伊騎乘車
    牌號碼ＣＫＶ─０六七號機車行駛在臺北市○○○路○段之
    外側車道，受處分人就從左後方撞到伊之機車，伊就倒地，
    嗣後伊回頭看是何人撞伊，就看到受處分人的車停在伊之左
    後方，然後伊就站起來，受處分人就從伊之面前由停止之狀
    態再加速疾駛離開；伊後座所搭載之女友（王朝晴）也倒地
    ，且受傷較嚴重，故伊先扶起女友至一旁廟宇休息，並向廟
    方人員借電話欲報警，惟剛拿起電話要報警時，巡邏員警就
    到現場了，巡邏員警與之談話之同時，員警之對講機就響起
    ，通報說受處分人在前方被攔停等語明確；再觀諸卷附道路
    交通事故補充資料表之記載，因本件交通事故，受處分人之
    車輛之右前保險桿有刮痕，證人甲○○所騎乘之機車則係左
    後車身、右側車身受有刮痕，該車損狀況亦與證人甲○○所
    證述之事故發生情形相符；又證人甲○○所搭載之後座乘客
    王朝晴因該次交通事故，受有左側身體挫傷、疼痛，上開補
    充資料表亦記載明確；另受處分人確未留在事故發生現場，
    而係在臺北市○○○路○段六一巷口處為警方所攔停，受處
    分人亦未親自或委託他人報警處理一節，復為受處分人不爭
    執。是堪認證人甲○○所證述之事故發生經過，核與事實相
    符，故受處分人確有駕駛汽車肇事致人受傷，未採取救護措
    施及依規定處置，通知警察機關處理之違規行為。
  (二)受處分人雖以前詞置辯，惟依二車之車損狀況觀之，若係證
    人甲○○自後撞擊受處分人之右前方保險桿，則證人之車損
    狀況，應係車頭或左前方，非如補充資料表所顯示之左後車
    身，是受處分人辯稱係證人甲○○自後追撞其車輛，尚乏所
    據。又發生本件事故時，事故地點前方空曠無障礙，受處分
    人之車輛於事故發生後，先完全停止，才又疾駛而去，業據
    證人甲○○於本院訊問時證述明確，故依當時情形，受處分
    人並無理由不能停車處理本件事故，更無因車流過大無法停
    車之事實。再者，受處分人為員警攔停之位置為臺北市○○
    ○路○段六一巷口，該處與本件事故發生地即臺北市○○○
    路○段一一二號，相距約一公里，此有臺北市政府警察局南
    港分局交通分隊高台生警員報告函文一紙在卷可證。受處分
    人若有欲處理本件事故之意思，應立即回到事故現場，協助
    善後及調查，豈有留在遠達一公里處之地點等候警方之可能
    ？此外，受處分人辯稱伊行至臺北市○○○路○段六一巷口
    時，有一輛車輛不讓伊離開，惟就此點亦無法提出任何證據
    供本院參酌，亦難遽信為真實。從而，受處分人上開所辯，
    無非卸責之詞，洵無足取。
五、綜上所述，本件受處分人有前揭違規行為，原處分機關依道
    路交通管理處罰條例第六十二條第三項之規定，裁處受處分
    人罰鍰三千元，核無違誤，本件受處分人之異議為無理由，
    自應將其異議駁回。
據上論斷，應依道路交通案件處理辦法第十九條，裁定如主文。
中    華    民    國    98    年    3     月    9     日
                      交通法庭  法  官  劉素如
上正本證明與原本無異。
如不服本裁定，應於裁定送達後5 日內向本院提出抗告狀。
                                書記官  陳育君
中    華    民    國    98    年    3     月    9     日


司法院資訊處製作；財團法人民間司法改革基金會備份。
